【裁判字號】    97,家聲,136
【裁判日期】    970728
【裁判案由】    核定遺產管理人報酬
【裁判全文】
臺灣高雄地方法院民事裁定             97年度家聲字第136號
聲  請  人  何俊墩律師即被繼承人甲○○之遺產管理人
上聲請人聲請核定遺產管理人報酬事件，本院裁定如下：
    主  文
聲請人任被繼承人甲○○（男，民國○○○年○○月○○日生，
身分證統一編號：Ｚ 000000000號）之遺產管理人之報
酬核定為新臺幣貳萬元。
程序費用新台幣壹仟元由被繼承人甲○○之遺產負擔。
    理  由
一、按「遺產管理人，得請求報酬，其數額由親屬會議按其勞力
    及其與被繼承人之關係酌定之」、「依本法之規定應開親屬
    會議時，由當事人、法定代理人或其他利害關係人召集之」
    、「親屬會議不能召開或召開有困難時，依法應經親屬會議
    處理之事項，由有召集權人聲請法院處理之」，民法第1183
    條、第1129條、第1132條第2 項前段分別定有明文。又上開
    聲請法院代親屬會議酌給遺產管理報酬之規定，於法院依民
    法第1178條第2 項選任之遺產管理人之情形亦有其適用，非
    訟事件法第78條第2 項亦有明定。
二、聲請意旨略以：
    (一)聲請人前依鈞院96年度財管字第108 號民事裁定選任為被
      繼承人甲○○之遺產管理人，經裁定確定後，聲請人業已
      遵行職務，為被繼承人之遺產及遺債為調查及處理，查被
      繼承人甲○○之遺產有坐落於台南市○區○○段309-5 地
      號等12筆土地、坐落高雄市○○區○○段3478地號土地及
      門牌號碼為高雄市三民區○○○路100 巷68之2 號、70之
      2 號房屋2 筆（建號為12124 號、12129 號），共15筆不
      動產，惟查被繼承人甲○○死亡時尚積欠財政部高雄市國
      稅局稅金。
    (二)經查，被繼承人甲○○上開坐落於台南市○區○○段309-
      5 地號等12筆土地，業經法務部行政執行署台南行政執行
      處進行強制執行拍賣程序在案，並據該處97年3 月18日南
      執忠92年綜所稅執特字第00043313號函所示，前開12筆土
      地已於97年3 月13日拍定，總得標價額為新台幣（下同）
      6,474,240 元，該處即將製成分配表，載明甲○○之遺產
      拍賣價金抵償其所負債務之情形。至於被繼承人甲○○所
      遺之其餘不動產，該處尚未公告拍賣。
    (三)此外，聲請人經鈞院選任為被繼承人甲○○之遺產管理人
      後，已閱卷清查遺產並為遺產管理人之登記，申請被繼承
      人甲○○之遺產歸屬清單、各類財產所得清單、不動產謄
      本等資料，因而代墊相關規費共計594 元。請鈞院就遺產
      管理人所為之工作及支付狀況裁定適當之管理費，以向法
      務部行政執行署台南行政執行處陳報參加分配等語。
三、經查：
    (一)被繼承人甲○○於96年2 月28日死亡，其遺產無人繼承，
      由本院選任聲請人為遺產管理人確定在案，有聲請人提出
      之本院96年度財管字第108號裁定暨確定證明書等影本各1
      份為證，自堪信屬實。準此，聲請人顯難召開親屬會議酌
      定其管理甲○○遺產之報酬甚明，是其本於利害關係人之
      地位，向本院聲請核定其任遺產管理人之報酬，自有所據
      。
    (二)次查，聲請人主張之前揭事實，除上述裁定暨確定證明書
      外，另據其提出被繼承人甲○○之財產清冊、財政部高雄
      市國稅局財產歸屬資料清單、地政規費單等收據、購買票
      品證明單、土地登記謄本、律師函文、拍賣公告、得標拍
      定資料等為證，堪信真實。本院審酌：聲請人已為閱卷、
      查詢被繼承人財產等管理遺產行為，後續將處理其餘遺產
      拍賣事宜等情；且考量聲請人處理上開事務所需時間之久
      暫、耗費人力之程度、各該債權人之受償權利應受保障，
      並參酌本件如由國有財產局擔任遺產管理人，依財政部訂
      頒之「代管無人承認繼承遺產作業要點」第14點第3 項規
      定請求管理遺產報酬之標準不得低於遺產現值百分之一等
      一切情狀，認本件核予遺產管理人之報酬以20,000元為適
      當，爰酌定如主文所示。
四、依非訟事件法第157條，裁定如主文。
中    華    民    國    97    年    7     月    28    日
                  家事法庭  法  官  楊佩蓉
以上正本證明與原本無異。
如對本裁定抗告須於裁定送達後10日內向本院提出抗告狀
中    華    民    國    97    年    7     月    29    日
                            書記官  黃勤涵


司法院資訊處製作；財團法人民間司法改革基金會備份。
